臺灣士林地方法院民事裁定　　　　 109年度重家財訴字第4號

原　　　告　Elaine Amber Hubbell(劉玉蓮)


訴訟代理人　蔡宜蓁律師
　　　　　　黃偉雄律師
被　　　告　陳柏翰　

訴訟代理人　蔣昕佑律師
　　　　　　唐嘉瑜律師
　　　　　　張晁綱律師
被　　　告　陳易微　

訴訟代理人　黃世昌律師
　　　　　　王羽潔律師
被　　　告　陳清堉(陳斌鈞之繼承人)


法定代理人　Elaine Amber Hubbell(劉玉蓮)

被　　　告　陳易暄(陳斌鈞之繼承人)


法定代理人　Elaine Amber Hubbell(劉玉蓮)

上列當事人間請求撤銷贈與等事件，原告劉玉連聲請為被告陳清
堉、陳易暄等二人選任特別代理人，本院裁定如下：
    主    文
選任牟安瀾（Adam Stephen McMillan ）於本院一０九年度重家
財訴字第四號撤銷贈與等事件，為被告陳易暄、陳清堉等二人之
特別代理人。
    理    由
一、按「無訴訟能力人有為訴訟之必要，而無法定代理人或法定
    代理人不能行代理權者，其親屬或利害關係人，得聲請受訴
    法院之審判長，選任特別代理人。」，民事訴訟法第51條第
    2 項定有明文，家事訴訟事件依家事事件法第51條準用之。
    又按「民事訴訟法第51條第2 項所謂法定代理人不能行代理
    權，不僅指法律上不能（如經法院宣告停止其權利）而言，
    並包括事實上之不能（如心神喪失、利害衝突等）在內。」
    ，亦有最高法院50年台抗第187 號判例可參。另按民法第
    1086條第2 項規定：「父母之行為與未成年子女之利益相反
    ，依法不得代理時，法院得依父母、未成年子女、主管機關
    、社會福利機構或其他利害關係人之聲請或依職權，為子女
    選任特別代理人。」，該條第2 項所定「依法不得代理」係
    採廣義解釋，包括民法第106 條禁止自己代理或雙方代理之
    情形，以及其他一切因利益衝突，法律上禁止代理之情形而
    言。
二、本件原告聲請意旨略稱：原告係被告被告陳易暄、陳清堉等
    二人之母，被告陳易暄、陳清堉等二人為未成年人，且法定
    代理人即為原告，又未選任律師為訴訟代理人，因而依民事
    訴訟法第51條第2項規定，聲請為被告陳易暄、陳清堉等二
    人選任特別代理人，因被告陳易暄、陳清堉等二人在臺親屬
    ，除原告外，均為被繼承人陳斌鈞一方之親人，然其等對原
    告與被告陳易暄、陳清堉態度並不友善，甚至有敵視，若選
    被繼承人陳斌鈞一方之親人為特別代理人，恐導致有意採取
    不利原告之訴訟行為，而有違背被告陳易暄、陳清堉法律上
    利害關係及意願等情形，難其其等會公正客觀處理被告陳易
    暄、陳清堉特別代理人事務，事實上，被告陳易暄、陳清堉
    亦僅因為訴外人陳斌鈞之繼承人而列為被告，與原告並無實
    質上對立訟爭性，且原告起訴本件之請求，亦係有利被告陳
    易暄、陳清堉二人，原告與被繼承人陳斌鈞結婚後，在臺生
    活至今超過20年，因文化、子女教養存有諸多差異，幸賴臺
    北市國際社區服務文教基金會提供協助，該基金會執行長牟
    安瀾對於在臺外國人所需幫助無不極力協助，同時為原告多
    年之朋友，與原告一家友善關係，應適合擔任被告陳易暄、
    陳清堉二人之特別代理人，且牟安瀾亦同意擔任被告陳易暄
    、陳清堉於本件訴訟之特別代理人，乃聲請為被告陳易暄、
    陳清堉等二人選任特別代理人，並請求選任牟安瀾為其等特
    別代理人等語。
三、經查，被告陳易暄為民國00年0 月生，被告陳清堉為民國00
    年0 月生，均為未滿二十歲之未成年人，其父陳斌鈞已於
    108 年1 月9 日死亡，本應以其母劉玉蓮為其法定代理人，
    然劉玉蓮為本訴訟之原告，自不得同時為被告陳易暄、陳清
    堉等二人於本件訴訟程序中之法定代理人，依前揭法條規定
    及最高法院判例意旨，有為被告陳易暄、陳清堉等二人選任
    特別代理人之必要。爰審酌原告所提出請求選任之特別代理
    人牟安瀾，為原告在臺之多年好友，與被告陳易暄、陳清堉
    二人關係良好，且擔任財團法人臺北市國際社區服務文教基
    金會執行長，協助外籍人士提供教育、文化性等諮詢服務，
    本人亦同意擔任被告陳易暄、陳清堉於本件訴訟之特別代理
    人，有原告提出牟安瀾中華民國外僑永久居留証、財團法人
    臺北市國際社區服務文教基金會捐助章程修訂對照表、新聞
    報導及牟安瀾出具擔任本件訴訟被告陳易暄、陳清堉特別代
    理人同意書等在卷可稽，被告陳柏翰、陳易微雖當庭表示不
    同意，然未提出適合之人選予本院參酌，本院審酌本件訴訟
    事件涉訟之原因事實為被繼承人陳斌鈞於生前贈與被告陳柏
    翰、陳易微之財產是否侵害被繼承人陳斌鈞配偶即原告婚後
    剩餘財產分配請求權，亦涉及被繼承人陳斌鈞所遺得分配全
    體繼承人之範圍，而被告陳柏翰、陳易微與被告陳易暄、陳
    清堉雖均為處本件訴訟之被告地位，然其等為同父異母之兄
    弟姐妹，對被繼承人陳斌鈞所遺遺產之繼承地位有相當之利
    害關係，自不宜選任被告陳柏翰、陳易微或其等方面之親屬
    擔任被告陳易暄、陳清堉二人之特別代理人，而原告聲請選
    任牟安瀾擔任被告陳易暄、陳清堉於本件訴訟之特別代理人
    ，基於其與原告及被告陳易暄、陳清堉間存在相當之友誼，
    較具信賴關係，又無不適合擔任特別代理人之情形，應屬適
    當，乃裁定如主文。
四、依民事訴訟法第51條第2項裁定如主文。
中　　華　　民　　國　 109　　年　　11　　月　　13　　日
                       家事庭 法  官   張嘉芬
以上正本係照原本作成
如對本裁定抗告須於裁定送達後10日內向本院提出抗告狀，並應
繳納抗告費新臺幣1,000元整。
中　　華　　民　　國　 109　　年　　11　　月　　16　　日
                              書記官   郭宜潔